臺灣高等法院刑事判決　　　　　　　　　　　　　　九十一年度上訴字第九四四號
　　上　訴　人
　　即　被　告　甲○○
右上訴人因妨害自由等案件，不服臺灣新竹地方法院八十九年度訴字第六五三號，中
華民國九十一年一月十八日第一審判決（起訴案號：臺灣新竹地方法院檢察署八十九
年度偵字第八三七號）提起上訴，本院判決如左：
    主  文
原判決關於甲○○部分撤銷。
甲○○共同意圖為自己不法之所有，以恐嚇使人將本人之物交付，處有期徒刑陸月，
如易科罰金以參佰元折算壹日。
    事  實
一、緣戊○○（業經判決確定）於民國（下同）八十八年間因違反槍砲彈藥刀械管制
    條例案件，疑遭丙○○構陷、中傷，而於同年六、七月間某日在甲○○住處，丙○○乃承諾給付戊○○新臺幣（下同）三十萬元作為補償，然丙○○事後避不見
    面，並未依前開承諾履行，致戊○○、甲○○心生不滿。嗣於八十九年一月二十
    七日上午十一時許，丙○○駕駛其父丁○○所有牌照號碼ＪＦ－二八三九號自小
    客車，到其好友己○○（業經判決無罪確定）位於新竹縣新豐鄉○○街二一五巷
    三十三弄三號住處，與亦在場之徐列章（業經判決無罪確定）共同聊天，其後徐
    列章因雞寮有事先行離去，而丙○○、己○○二人稍後準備出門時適見張禮鵬（
    業經判決無罪確定）搭載戊○○前來，戊○○要丙○○入內商談，隨後並以電話
    邀約甲○○至上址，甲○○隨即由乙○○（業經判決無罪確定）駕駛其所有之牌
    照號碼Ｈ３－八六二八號自小客車前來，戊○○即出言指責丙○○：「你很會跑
    ，上次那件事你要如何處理。」並恫嚇丙○○稱：再跑就給你死等語，甲○○則
    對丙○○稱：你讓我很難做人等語，而因己○○告知不願在其住處發生事故，戊○○及甲○○竟共同基於剝奪丙○○行動自由之犯意聯絡，由戊○○手持折疊刀
    夥同甲○○強押丙○○搭乘丙○○駕駛前來之上揭自小客車，並由戊○○駕駛該
    車，戊○○並要張禮鵬坐前座，由甲○○坐後座看守丙○○，乙○○則駕駛其上
    開自小客車跟隨在後，行駛中張禮鵬提及要到徐列章處借錢，戊○○遂將車開往
    徐列章位於新竹縣新豐鄉重興村新庄子十四號雞寮旁之空地，張禮鵬及乙○○下
    車至徐列章處談借錢之事，並受戊○○之請求去買啤酒而離開現場，而在車上之
    戊○○與甲○○二人，因丙○○就前開補償未能提出解決方法，復共同基於傷害
    之犯意聯絡，即在車上出手毆打丙○○之身體，丙○○打開車門企圖逃跑，復遭
    戊○○追回車上，戊○○、甲○○繼而分持折疊刀及石塊砍、砸丙○○之左肩、
    身體、頭部等處，致丙○○受有頭部外傷併頭皮挫傷及左臂刀傷等傷害。迨同日
    下午一時許，戊○○等人用畢午餐，續由戊○○駕車撘載甲○○並強押丙○○行
    駛於新竹縣新豐鄉○○○道路上，乙○○則駕駛上開自小客車載張禮鵬跟隨在後
    ，途中戊○○因丙○○受有前開傷害遂囑乙○○、張禮鵬二人前去買醫藥箱為丙○○止血，惟丙○○仍未能就前開補償提出承諾，復與甲○○共同基於意圖為自
    己不法所有之犯意聯絡，由戊○○對丙○○出言恫嚇稱如不交出一百萬元就要丙○○死等語，並要丙○○以欠人賭債為由向其父要錢，丙○○為免生命遭受危害
    ，遂致電其父丁○○以積欠他人賭債為由，要父親丁○○籌款，嗣經與戊○○討
    價還價減為七十萬元，乙○○、張禮鵬二人得知羅、陳之計劃，因害怕而不願加
    入即駕車先行離去。嗣於等待丁○○籌款期間，甲○○以電話通知吳偉群（業經
    判決無罪確定）攜帶衣服、便當至新竹縣湖口鄉瑞興國小予丙○○更換，羅、陳
    二人並持續要求丙○○以電話與丁○○連繫籌款事宜。於當日晚間八時許，丁○○告知已將前開賭債金額備妥，遂由甲○○駕車撘載戊○○及丙○○返回新竹縣
    新豐鄉○○街十九巷三號丙○○住處取款，戊○○為防意外，先行下車，而由甲○○搭載丙○○返家後，由丙○○的妹妹劉若儀將七十萬元款項交予丙○○，再
    由甲○○搭載丙○○至戊○○先前下車處接戊○○，丙○○將七十萬元交予戊○○，戊○○取得該款後，拿出一疊錢約十萬元給甲○○，並囑甲○○帶丙○○至
    醫院就診，戊○○即自行搭乘計程車離去，丙○○經就診後始行返家。
二、案經丙○○、丁○○訴請新竹縣警察局竹北分局移送台灣新竹地方法院檢察署偵
    查起訴。
    理  由
一、訊據上訴人即被告甲○○矢口否認有右揭公訴人所指訴之犯行，辯稱：在離開己○○家時伊先上車，丙○○是被戊○○恐嚇上車的，伊並未強押丙○○上車，只
    有在車上打他兩拳，因丙○○之前曾砍伊哥哥，另是丙○○自行與戊○○達成賠
    償一百萬元的協議，伊沒有參與，且是丙○○要求伊帶他回去拿錢，而丙○○拿
    回來之七十萬元都交給戊○○，戊○○只有給他一疊錢約一萬元，要伊帶丙○○
    去看病，伊並將看完病後剩餘的錢還給丙○○云云，惟查，右揭犯罪事實，業據
    告訴人丙○○於警訊、偵查中及原審法院審理時指述甚詳。而被害人丙○○以積
    欠賭債為由電請其父丁○○籌款七十萬元，嗣由被告甲○○搭載告訴人丙○○返
    家後，由被害人丙○○的妹妹劉若儀將七十萬元交予被害人丙○○等情，並據證
    人丁○○及劉若儀於警訊、偵查中及原審法院審理時證述在卷，且有丁○○提領
    七十萬元現金之提款明細表在卷可證。而被害人丙○○於上揭時地因遭砍砸而受
    有右述傷害，亦有診斷證明書乙紙在卷可稽。查被害人丙○○於八十九年一月二
    十七日近中午時分，在己○○前開住處，因未依約給付應允之三十萬元，由共犯
    戊○○出言恐嚇稱再跑就給你死等語，嗣在己○○前開住處外，並由共犯戊○○
    手持折疊刀夥同被告甲○○強押被害人丙○○上由丙○○所開之上述自小客車等
    情，除據被害人丙○○於警訊及偵審時指訴明確外，而同案被告己○○於警訊及
    原審法院調查時供稱當時戊○○拿一把折疊刀亮出來，甲○○抓著丙○○的左手
    臂，把丙○○押上車云云，另同案被告張禮鵬於警訊時供稱戊○○將丙○○的自
    用小客車鑰匙搶過來後，和甲○○把丙○○押上車等語，而查戊○○因懷疑其於
    八十八年間違反槍砲彈藥刀械管制條例案件，係遭被害人丙○○構陷、中傷，嗣
    於同年六、七月間某日在被告甲○○住處協調，而被害人丙○○承諾給付戊○○
    三十萬元作為補償，惟被害人丙○○事後竟即避不見面，肇致戊○○及被告甲○○心生不滿，是被害人丙○○雖承諾給付三十萬元予戊○○，惟其實際並無意給
    付，玆被害人丙○○於上揭己○○住處為戊○○所遇見，並即由戊○○電請被告
    甲○○前來，而訊據被告甲○○於警訊、偵查中及原審法院審理時供稱伊到己○○住處時，聽到戊○○告訴丙○○說你很會跑，再跑就給你死，你以為我不敢殺
    你云云，且被告甲○○並另供稱當時伊對丙○○指稱你（沒有依約給付金錢）讓
    我很難做人等語，而共犯戊○○於本院調查時亦供承伊有向丙○○說你很會跑，
    再跑就給你死，上次那件事你要如何處理等語，則被害人丙○○既多所迴避戊○○及被告甲○○，此次若非遭受被告甲○○及共犯戊○○限制離去，否則本欲與
    同案被告己○○一同離去之被害人丙○○，何以仍留在同案被告己○○家中，嗣
    因己○○不願在其家中發生事故，被告甲○○、戊○○及被害人丙○○等人始行
    離開，而參酌被害人丙○○於期間在車上遭受被告甲○○及戊○○傷害，並打開
    車門企圖逃跑，顯見被害人丙○○所述係遭強押上車，應屬事實，而非如被告甲○○所辯係丙○○自願上車的，至被害人丙○○應允補償戊○○三十萬元因係在
    被告甲○○家中所協調達成，惟被害人丙○○事後竟多所逃避，適戊○○於上揭
    時地遇見被害人丙○○，即行電請被告甲○○前來，並即以上揭言語恫嚇被害人
    丙○○不得離去，且與共犯戊○○強押被害人丙○○上車，並出手毆打被害人丙○○，而以戊○○一人之力，又豈能既開車又阻止被害人丙○○之離去，是被告
    甲○○就戊○○上揭犯行又豈能認與其無涉，至被害人丙○○原已無意給付所應
    允之三十萬元，且其自身亦無支付七十萬元之資力，而其在遭限制行動自由之期
    間，若非如其所述因遭對其生命安全之恐嚇，使之心生畏懼，其又何以虛捏積欠
    賭債為由要求其父丁○○籌款七十萬元，而訊據證人丁○○及劉若儀於原審法院
    審理時均證稱：丙○○當時有點緊張、害怕等情，而證人劉若儀更證稱有看見丙○○臉部及手有受傷云云，足證被害人丙○○應允交付七十萬元並要求其父親籌
    款顯非出於其本意，而查被告甲○○始終陪同戊○○在場，且被害人丙○○並以
    被告甲○○之行動電話要求其父親籌款，嗣被告甲○○並駕車撘載被害人丙○○
    回家取款，而所取來之款，被告甲○○亦自戊○○收受部分款項（雖被告甲○○
    供稱僅約一萬元等語，惟據共犯戊○○供稱伊拿十萬元給甲○○，並要其帶丙○○到醫院就診，不只一萬元云云），是被告甲○○就此戊○○所為顯亦有犯意聯
    絡及行為分擔，而查被害人丙○○原僅應允補償戊○○三十萬元，且已無意給付
    ，是其若非係遭被告甲○○及戊○○恐嚇致危害其生命安全，而心生畏懼，則豈
    有反應允欲付七十萬元予戊○○之理，足見被告甲○○及戊○○恐嚇被害人丙○○支付七十萬元，顯具有不法所有之意圖甚明，綜上所述，被告甲○○所辯各節
    ，要屬推諉卸責之詞，顯不足採，事證明確，被告甲○○犯行洵堪認定。
二、核被告甲○○所為，係犯刑法第三百零二條第一項之剝奪他人行動自由罪、第二
    百七十七條第一項之傷害罪及第三百四十六條第一項之恐嚇取財罪，被告甲○○
    與戊○○間具有犯意聯絡及行為分擔，均為共同正犯。至公訴人指訴被告甲○○
    夥同戊○○在上揭己○○住處外恐嚇被害人丙○○稱你很會跑，再跑就給你死等
    語，而認被告甲○○涉犯刑法第三百零五條之恐嚇危害安全罪嫌，惟查被告甲○○及戊○○就此恐嚇被害人丙○○，無非係要被害人丙○○給付原所應允之三十
    萬元，嗣被告甲○○及戊○○恐嚇被害人丙○○改交付七十萬元，則被告甲○○
    與戊○○原單純恐嚇被害人丙○○之犯行，應為渠等事後所犯之恐嚇取財罪所吸
    收，不另論罪，公訴人認被告甲○○就此部份另犯刑法第三百零五條之恐嚇危害
    安全罪，尚有未洽，附此敘明。而被告甲○○所犯前開剝奪他人行動自由罪、傷
    害罪及恐嚇取財罪間，有方法結果之牽連關係，為牽連犯，依刑法第五十五條之
    規定，應從一重之恐嚇取財罪處斷。原審就被告甲○○上述犯行，依法予以論罪
    科刑，固非無見，惟查戊○○夥同被告甲○○將被害人丙○○強押上車時，始持
    折疊刀，原審認戊○○到達己○○家時即持折疊刀將被害人丙○○押進己○○住
    處，核與事實不符，尚有未洽，又被告甲○○夥同戊○○於上揭時地恐嚇被害人
    丙○○稱你很會跑，再跑就給你死等語時，尚未具恐嚇取財之意圖，原審認被告
    甲○○及戊○○於此時即具恐嚇取財之意圖，同有未洽，是被告甲○○上訴意旨
    否認有上述犯行，固無理由，惟原判決關於被告甲○○部分既有可議之處，自應
    由本院予以撤銷改判。爰審酌被告甲○○之素行、犯罪之動機、目的、手段，因
    被害人丙○○應允給付戊○○之三十萬元係在其家中協調達成，惟被害人丙○○
    事後未依承諾履行，此次係應戊○○之邀前來致犯法禁，期間被告甲○○雖曾有
    毆打被害人丙○○，惟亦多所照顧被害人丙○○，並護送被害人丙○○至醫院就
    診，且本件犯行大多係由共犯戊○○所主導執行，因恐嚇取財所得之款項亦係大
    多由戊○○取走花用，被告甲○○之犯罪情節顯較共犯戊○○為輕及其犯罪後之
    態度等一切情狀，量處有期徒刑六月，而查被告行為後，刑法第四十一條業於九
    十年一月四日修正，並於九十年一月十日公布，於同年一月十二日生效施行，將
    得易科罰金之最重本刑，由有期徒刑三年提高為五年，依刑法第二條第一項前段
    之規定，並依修正後刑法第四十一條第一項之規定諭知易科罰金之折算標準。
據上論斷，應依刑事訴訟法第三百六十九條第一項前段、第三百六十四條、第二百九
十九條第一項前段，刑法第二十八條、第二百七十七條第一項、第三百零二條第一項
、第三百四十六條第一項、第五十五條、第二條第一項前段、第四十一條第一項，罰
金罰緩提高標準條例第一條前段、第二條，判決如主文。
本案經檢察官林炳雄到庭執行職務。
中      華      民      國      九十一      年      七    月  二十五    日
                              臺灣高等法院刑事第三庭
                                  審判長法  官  張  連  財
                                        法  官  李  英  勇
                                        法  官  張  傳  栗
右正本證明與原本無異。
如不服本判決應於收受送達後十日內向本院提出上訴書狀，其未敘述上訴之理由者並
得於提起上訴後十日內向本院補提理由書（均須按他造當事人之人數附繕本）。
                                        書記官  秦  慧  榮
中      華      民      國      九十一  年      七      月    二十五    日
附錄    本判決論罪科刑法條：
刑法第二百七十七條第一項：
傷害人之身體或健康者，處三年以下有期徒刑、拘役或一千元以下罰金。
刑法第三百零二條第一項：
私行拘禁或以其他非法方法，剝奪人之行動自由者，處五年以下有期徒刑、拘役或三
百元以下罰金。
刑法第三百四十六條第一項：
意圖為自己或第三人不法之所有，以恐嚇使人將本人或第三人之物交付者，處六月以
上五年以下有期徒刑，得併科一千元以下罰金。
